臺灣高等法院高雄分院刑事裁定　　　　　 94年度聲再字第7號
再審聲請人
即受判決人　乙○○
再審聲請人
即受判決人　甲○○
上列聲請人等因詐欺案件，對於本院93年度上易字第565 號中華
民國93年12月21日確定判決（臺灣高雄地方法院92年度易字第14
7 號、臺灣高雄地方法院檢察署91年度偵字第26229 號），聲請
再審，本院裁定如下：
    主  文
再審之聲請駁回。
    理  由
一、聲請意旨略稱：
１、證人即會員陳玉花、龔倍珍、李秀慧等3 人之證詞關於聲請
    人乙○○有無收取會款、何人主持開標之證述有重大歧異，
    原確定判決對上開證人之證言及鈞院92年上易字第354 號損
    害賠償民事事件之認定，竟捨棄不採，且未說明其理由，有
    重要證據漏未審酌。
２、關於證人即會員陳明月之夫蔡保珍是否有參與投標、如何去
    參加投標、何時去投標、於投標現場多少人及90年下半年何
    人主持開標等，有多處顯然重大矛盾，原確定判決僅採擷其
    中一小段顯不可採之證言作為聲請人論罪科刑之證據，有就
    足生影響於判決結果之重要證據漏未審酌。
３、證人即會員蔡貴業及李柳靜在二審之證言，證詞前後矛盾、
    且其二人關於由張銀英一人主持開標、或者由聲請人二人主
    持開標，亦不相符。原確定判決就上開重大矛盾之證據，視
    而不見，僅擷採其中一小段不可採之證言，作為受判決人論
    罪科刑之證據，有重要證據漏未審酌之再審理由云云。爰依
    刑事訴訟法第420 條第1 項第6 款、第421 條聲請再審。
二、按有罪之判決確定後，為受判決人之利益聲請再審，必其聲
    請之理由合於刑事訴訟法第420 條第1 項所定情形之一及第
    421 條有足以影響於判決之重要證據漏未審酌者，始准許之
    。而同法第421 條規定，不得上訴於第三審法院之案件，除
    前條規定外，其經第二審確定之有罪判決，如就足生影響於
    判決之重要證據漏未審酌者，亦得為受判決人之利益，聲請
    再審。所謂漏未審酌，乃係指於第二審判決前，已經發現並
    提出證據，但法院漏未審酌者而言。若已提出，經法院依其
    自由心證而捨棄不採，則非漏未審酌。
三、經查聲請人甲○○、與張銀英（通緝中）夫妻二人及其子即
    聲請人乙○○，共同於(1)、88年1 月20日召集新台幣（下同
    ）1 萬元之互助會，每半年加會一次，會員陳明月等人連同
    會首張銀英共45會，嗣因張銀英需款使用，竟與其夫甲○○
    、其子乙○○三人共同基於意圖為自己不法所有之概括犯意
    聯絡，利用會員彼此未謀面之機會，由張銀英及乙○○、甲
    ○○分擔開標、收取會款之行為，陸續冒用會員之名義標取
    會款，連續12次，以此詐術向活會會員口頭告知，使活會會
    員陷於錯誤而交付會款，迄90年12月24日，張銀英止會畏罪
    潛逃，僅剩4 會未投標，惟實際上仍有活會16會，共冒標12
    會。(2)、於89年7 月16日由張銀英擔任會首召集1 萬元之互
    助會，會員李秀慧等人連同會首共40會，張銀英及乙○○、
    甲○○亦以上開方法擔任開標、收取會款之行為，連續冒用
    會員之名義標取會款5 次。(3)、於89年10月6 日，張銀英召
    集1 萬元之互助會，會員陳明月等人連同會首張銀英共30
    會，張銀英及聲請人等再以上開方法冒標8 次。連續以此方
    法，共詐得會款約900 餘萬元等情，業經原確定判決依告訴
    人陳明月、陳玉花之指訴及證人龔倍珍、李秀花、陳玉花於
    偵查中之證詞、證人蔡貴葉與李靜柳在另案即本院92年上易
    字第354 號民事損害賠償事件中證詞、證人李秀慧、證人蔡
    保珍在一審審理時之證詞，認定聲請人等與在逃之張銀英共
    同以組互助會，會員之間未謀面之機會，由張銀英及聲請人
    等分擔開標、收取會款之行為，連續冒用會員之名義詐取會
    款，認聲請人等有共同連續詐欺取財犯行。
四、聲請再審意旨指，原確定判決對於證人陳玉花、龔倍珍、李
    秀慧之證詞有重大歧異、對於證人蔡保珍是否有參與投標、
    證人蔡貴葉之證詞有重大矛盾之處，原確定判決並未審酌證
    人間之證詞之矛盾與歧異，有足以影響原判決結果之重要證
    據漏未審酌之再審理由。經查原確定判決於理由欄一（二）
    已就證人即互助會員龔倍珍、陳玉花、李秀慧分別於檢察官
    偵訊時證詞、證人即會員蔡貴葉、李靜柳於本院92年上易字
    第354 號民事事件審理中之證詞、證人蔡保珍在一審中之證
    詞，各該證人之證詞均指證聲請人等於開標時在場，有時幫
    忙開標收受會款，並說明證人蔡貴葉等人就聲請人等主持開
    標、收受會款之時間及次數等細節雖不一致，應係證人個人
    交付會款、參與投標之時間不同，或因時間久遠記憶模糊所
    致，惟渠等證述聲請人等曾主持開標及收受會款乙節，則無
    二致，顯見聲請人等均曾參與互助會之開標及收取互助會會
    款事宜，從而認聲請人等有共同詐欺犯行。是以，聲請人等
    所爭執各項，均經法院依其自由心證審酌並一一說明，故聲
    請人等爭執上開證人間之證詞有矛盾或歧異之處，原確定判
    決並非漏未審酌。至於聲請人爭執原確定判決未審酌本院92
    年上易字第354 號損害賠償民事案件，又未說明為何捨棄不
    採云云，查原確定判決業已審酌證人蔡貴葉、李靜柳於該案
    之證詞，是以原確定判決已就該民事事件部分證據予以引用
    ，並無漏未審酌之情形。
五、本件聲請人所舉聲請再審之理由，核與上引法條所定無一相
    符，應認為無再審理由，爰依同法第434 條第一項，裁定如
    主文。
中　　華　　民　　國　　94　　年　　2 　　月　　 1　　日
                  刑事第一庭    審判長法　官  王光照
                                      法　官  江泰章
                                      法　官  曾玉英
以上正本證明與原本無異。
不得抗告。
中　　華　　民　　國　　94　　年　　2 　　月　　1 　　日
　　　　　　　　　　　　　　　　　　　書記官  黃麗蓉
